【裁判字號】    98,易,1486
【裁判日期】    980629
【裁判案由】    詐欺
【裁判全文】
臺灣臺北地方法院刑事判決              98年度易字第1486號
公  訴  人  臺灣臺北地方法院檢察署檢察官
被      告  丙○○
上列被告因詐欺案件，經檢察官提起公訴（九十七年度偵字第二
五五○五號、九十八年度偵字第九六二六號），被告於準備程序
中先就被訴事實為有罪之陳述，經本院告以簡式審判之旨，並聽
取當事人之意見後，本院合議庭裁定行簡式審判程序，判決如下
：
    主  文
丙○○幫助意圖為自己不法之所有，以詐術使人將本人之物交付
，處拘役伍拾伍日，如易科罰金，以新臺幣壹仟元折算壹日。緩
刑貳年。
    事  實
一、丙○○前因曾遭詐騙集團詐騙，而明知將自己之金融帳戶金
    融卡及密碼提供予他人使用，將可能幫助他人遂行詐騙行為
    ，仍基於幫助詐欺之犯意，於民國九十七年十月十日十五時
    許，依真實姓名、年籍不詳、綽號「小高」之成年男子之指
    示，將其先前所申辦中國信託商業銀行股份有限公司（下稱
    中國信託銀行）北新分行第000000000000號帳
    戶（下稱系爭帳戶）之金融卡及密碼，置放於桃園縣中壢市
    中壢火車站之投幣式置物箱內，以此方式將其金融卡及密碼
    交付予真實姓名、年籍不詳、綽號「小高」之成年人使用以
    幫助之。嗣該成年人基於意圖為自己不法所有之犯意，接續
    於(一)九十七年十月十一日十二時許，去電甲○○佯稱：願與
    其伴遊及援交，惟需先匯款至指定帳戶，以確認其非警察云
    云，致甲○○陷於錯誤，乃於同日十四時許，依照該成年人
    之指示，前往嘉義市○○○路中國信託銀行所設置之自動櫃
    員機操作，因而匯款新臺幣（下同）一萬二千元至丙○○系
    爭帳戶內；(二)九十七年十月十二日二十時許，去電乙○○佯
    稱：願與其援交，惟需先匯款至指定帳戶，以確認其非警察
    云云，致乙○○陷於錯誤，乃於同日二十一時五分許，依照
    該成年人之指示，前往臺北市中山區大直美麗華百貨公司對
    面之全家便利商店設置之自動櫃員機操作，因而匯款四千九
    百八十三元至丙○○系爭帳戶內，並均旋遭該成年人提領一
    空。嗣因甲○○、乙○○察覺有異，發覺受騙，報警處理，
    始悉上情。
二、案經嘉義縣警察局民雄分局報告臺灣嘉義地方法院檢察署（
    下稱嘉義地檢署）檢察官呈請臺灣高等法院檢察署檢察長令
    轉臺灣臺北地方法院檢察署（下稱臺北地檢署）檢察官，及
    臺北市政府警察局大安分局報告臺北地檢署檢察官偵查起訴
    。
    理  由
一、證據之認定：
    上開事實一之部分，業據證人即被害人甲○○、乙○○證述
    明確（證人甲○○部分，嘉義地檢署九十八年度偵字第二一
    ○七號卷第七頁至第八頁，臺北地檢署九十八年度偵字第九
    六二六號卷第五頁至第六頁參照；證人乙○○部分，臺北地
    檢署九十七年度偵字第二五五○五號卷第十一頁至第十二頁
    參照），並有乙○○、甲○○匯款之自動櫃員機客戶交易明
    細表各一紙、中國信託銀行九十七年十一月三日中信銀集作
    字第九七五一一九九四號函檢附被告系爭帳戶之開戶資料及
    交易明細表在卷可佐（臺北地檢署九十八年度偵字第九六二
    六號卷第七頁至第二十頁，九十七年度偵字第二五五○五號
    卷第二四頁參照），且被告丙○○於本院九十八年六月十五
    日審理時供承不諱（本院當日審判程序筆錄參照），是依(一)
    證人甲○○之證述、(二)證人乙○○之證述、(三)自動櫃員機客
    戶交易明細表二紙及(四)中國信託銀行上揭函文檢附之被告系
    爭帳戶開戶資料及交易明細表等補強證據已足資擔保被告於
    本院審理時所為之上開任意性自白具有相當程度之真實性，
    而得確信被告前述自白之犯罪事實確屬真實，從而依刑事訴
    訟法第一百五十六條第一項及第二項規定，本院自得依被告
    前述自白及該補強證據認定被告確有為前述幫助詐欺之犯行
    ，本件事證明確，被告之犯行堪以認定。
二、論罪科刑之法律適用：
  (一)按刑法上之幫助犯，係對於犯罪與正犯有共同之認識，而以
    幫助之意思，對於正犯資以助力，而未參與實施犯罪之行為
    者而言（最高法院七十五年度臺上字第一五○九號、八十八
    年度臺上字第一二七○號判決亦同此意旨）。是以，如未參
    與實施犯罪構成要件之行為，且係出於幫助之意思提供助力
    ，即屬幫助犯，而非共同正犯。本件被告丙○○基於幫助之
    犯意，提供系爭帳戶金融卡及密碼予真實姓名、年籍不詳、
    綽號「小高」之成年人，該成年人利用被告之幫助，意圖為
    自己不法之所有，施用詐術使被害人甲○○、乙○○陷於錯
    誤，因而匯款至被告所提供之系爭帳戶內，是被告所為係參
    與詐欺罪構成要件以外之行為，且在無證據證明被告係以正
    犯而非以幫助犯之犯意參與犯罪之情形下，應認其所為係幫
    助犯而非正犯行為。核被告所為，係幫助犯刑法第三百三十
    九條第一項詐欺取財罪。
  (二)爰審酌被告在此不法份子犯案猖獗，利用帳戶掩飾、隱匿詐
    財贓款之事迭有所聞之際，竟仍出賣金融帳戶供他人從事不
    法使用，間接導致犯罪集團因使用人頭帳戶，阻礙警方之查
    緝，致犯罪之追查趨於複雜困難，更造成被害人財物之損失
    ，嚴重危害交易秩序與社會治安，造成之危害非輕，本應予
    以嚴懲，惟其並無前科，此有臺灣高等法院被告前案紀錄表
    一份在卷可按，且犯後坦承犯行，態度良好，頗知悔悟，足
    認其尚有改過遷善之可能及其他一切情狀，量處如主文所示
    之刑，並諭知易科罰金之折算標準，以示懲儆。
  (三)又被告前未曾受有期徒刑以上刑之宣告，有臺灣高等法院被
    告前案紀錄表一份在卷可稽，本院審酌其係因遭詐騙集團詐
    騙後，急於討回其所遭詐騙之金錢，一時失慮，始依指示交
    付系爭帳戶之金融卡及密碼，犯後已能坦承犯行，頗具悔意
    ，經此偵審程序後，當知所警惕，信無再犯之虞，本院綜核
    各情，認原審所為刑之宣告以暫不執行為適當，爰併予宣告
    緩刑二年，用啟自新。
據上論斷，應依刑事訴訟法第二百七十三條之一第一項、第二百
九十九條第一項前段，刑法第三百三十九條第一項、第三十條第
一項前段、第二項、第四十一條第一項前段、第七十四條第一項
第一款，刑法施行法第一條之一，判決如主文。
本案經檢察官李建論到庭執行職務。
中    華    民    國    98    年    6     月    29    日
                  刑事第九庭法  官  張詩芸
以上正本證明與原本無異。
如不服本判決應於收受送達後10日內向本院提出上訴書狀，並應
敘述具體理由；其未敘述上訴理由者，應於上訴期間屆滿後20日
內向本院補提理由書（均須按他造當事人之人數附繕）「切勿逕
送上級法院」。
                            書記官  顏淑華
中    華    民    國    98    年    6     月    29    日
附錄本案論罪科刑法條全文
中華民國刑法第三百三十九條
（普通詐欺罪）
意圖為自己或第三人不法之所有，以詐術使人將本人或第三人之
物交付者，處五年以下有期徒刑、拘役或科或併科一千元以下罰
金。
以前項方法得財產上不法之利益或使第三人得之者，亦同。
前二項之未遂犯罰之。


司法院資訊處製作；財團法人民間司法改革基金會備份。
